Minutes et répertoires du notaire Richard CUVILLIER, 1594 - 1630 (étude XV)
Archives nationales de France
- Minutes de Richard CUVILLIER, 1594 - 1630; MC/ET/XV/1 - MC/ET/XV/74
  - Minutes. 1611, MC/ET/XV/21; registre
    - Mémoire des meubles et marchandises au décès d'Anne Durant, veuve de Denis de Mathonière [Inventaire après décès XV, 48, 2 avril 1598], et récolement des inventaires de leurs parents par Nicolas et Michel de Mathonière, Anne de Mathonière, femme de Jean Robin, et Marie de Mathonière, enfants des défunts. Les planches d'histoires gravées en bois servant au métier d'imager valent 1 058 l., selon Simon Donget et Nicolas Prové, maîtres imagers; les enfants conviennent d'une crue de 5 s. par livre. 1 322 l. 10 s. 20 rames d'impressions de toutes sortes d'Histoires tant en français qu'espagnol, à 4 l. 10 s. la rame. 89 l. 20 rames d'impressions de Feuillages à 4 l. 10 s. 89 l. 20 rames d'impressions des Tables de Moïse et Commandements de Dieu, à 4 l. 10 s. 89 l. 10 rames de la Danse macabre, à 4 l. 10 s. 45 l. 10 rames d'impression de tours de cheminées, à 4 l. 10 s. 45 l. 8 rames d'impressions des sortes de cartes, au même prix. 36 l. 18 rames de petites impressions pour papier, moulage pour ' petites paternes ' à 45 s. la rame. 40 l. 10 s. 11 rames d'impressions de ' petit batar ' de cartes: ' Palestine mois de l'an et cronicque ' valant 3 l. la rame. 38 l. 2 rames 1/2 d'impressions de gros ouvrages, à 4 l. la rame. 10 l. 2 rames 1/2 de cartons de feuilles en blanc. 20 l. 1 rame de petits cartons en blanc. 4l. ' 2 rames de feuillage en simple peins ', vaut la rame 11 l. 22 l. 1 rame 12 mains d'histoires peintes, vaut la rame 11 l. 10 s. 43 l. 3 s. 4 rames 17 mains de peintures en carton prêt à vernir, à 15 l. la rame. 72 l. 15 s. 11 rames petits cartons peints sans bord, ni ' roques ', à 9 l. la rame. 89 l. ' 8 rames papiers grand bastard ', à 3 l. 5 s. la rame. 26 l. 1 rame 1/2 papier nommé gros villain, à 40 s. la rame. 3 l. 1 rame grand papier gros bon, à 100 s. la rame. 100 s. 1 rame 1/2 papier petit bâtard, à 40 s. la rame. 3 l. 1 rame. 3 l. Prové et Donget ont prisé ces marchandises à 755 l. 9 s., sans crue. Les deux grandes presses à imprimer de l'inventaire, prisé 18 l., soit avec la crue de 5 s. 22 l. 10 s. 5 paires de caisses garnies de lettres, prisé 17 l. à l'inventaire, soit avec la crue 21 l. 5 s. Deniers comptants: 1 100 l. de la vente par la défunte d'une petite maison, rue Saint- Sauveur, pour payer les obsèques, et le reste, partagé entre les héritiers. Jean Robin et Anne de Mathonière rapportent 1 100 l. reçues à leur mariage et une rente de 58 l.6 s. 8 d. à prendre sur le capitaine Marchand. 3 221 l. 8 s. Chacun en reçoit le quart: - 805 l. 9 s. 6 d., non compris la rente. - Les meubles sont partagés. Titres et papiers: aucune mention de dates ni de notaires. À la suite: - 1611, 2 mai.- Déclaration des héritiers disant ce récolement véritable., 30 avril 1611; MC/ET/XV/21
      Documents du Minutier central concernant les peintres, sculpteurs et graveurs au XVIIe siècle (1600-1650), par Marie-Antoinette Fleury et Martine Constans, tome II [études XI à XX, 2445 actes], Paris, Archives nationales, 2010, notice n°1515 (instrument de recherche imprimé dématérialisé, certaines notices sont plus détaillées dans la version intégrale accessible en ligne par la rubrique 'Autres instruments de recherche', voir contexte dans le Plan d’orientation général - Notaires de Paris, guides thématiques du Minutier).
    - Partage entre les enfants et héritiers de Denis de Mathonière: Nicolas de Mathonière reçoit 1 163 l. 5 s. en marchandises, planches gravées sur bois et ustensiles d'imprimerie, soit 356 l. 16 s. 9 d. de plus que sa part qui est de 805 l. 8 s. 4 d.; Michel de Mathonière reçoit en planches gravées sur bois et ustensiles d'imprimerie pour 958 l. 5 s., soit 152 l. 16 s. 9 d. en trop; Robin et sa femme, ont reçu 1 100 l. en mariage, soit 294 l. 11 s. 9 d. en plus de leur part. Marie de Mathonière leur donne quittance de 858 l. 8 s., leurs trop-perçus., 3 mai 1611; MC/ET/XV/21
      Documents du Minutier central concernant les peintres, sculpteurs et graveurs au XVIIe siècle (1600-1650), par Marie-Antoinette Fleury et Martine Constans, tome II [études XI à XX, 2445 actes], Paris, Archives nationales, 2010, notice n°1516 (instrument de recherche imprimé dématérialisé, certaines notices sont plus détaillées dans la version intégrale accessible en ligne par la rubrique 'Autres instruments de recherche', voir contexte dans le Plan d’orientation général - Notaires de Paris, guides thématiques du Minutier).
    - Constitution par Nicolas de Mathonière et sa femme, Marie Robin, par Michel de Mathonière et Marguerite Boussy, par Jean Robin, chirurgien, et sa femme, Anne de Mathonière, à Gilles Roussel, marchand, demeurant rue Saint-Denis, paroisse Saint-Eustache, d'une rente de 50 l., au principal de 800 l., garantie par les 3/4 en indivis de la maison des Mathonière, dite de la Corne de daim, rue Montorgueil, et sur les 2/3 d'une maison, rue du Boutdu- Monde, où habitent les Robin [cf. no 1522, rachat de la rente]., 5 mai 1611; MC/ET/XV/21
      Documents du Minutier central concernant les peintres, sculpteurs et graveurs au XVIIe siècle (1600-1650), par Marie-Antoinette Fleury et Martine Constans, tome II [études XI à XX, 2445 actes], Paris, Archives nationales, 2010, notice n°1529 (instrument de recherche imprimé dématérialisé, certaines notices sont plus détaillées dans la version intégrale accessible en ligne par la rubrique 'Autres instruments de recherche', voir contexte dans le Plan d’orientation général - Notaires de Paris, guides thématiques du Minutier).
    - Contrat de mariage entre Nicolas Robert, marchand tapissier, âgé de 25 ans, demeurant rue de la Juiverie, et Marie de Mathonière, émancipée. Régime: communauté. Dot: 1 100 l. en deniers comptants, de la succession de ses parents, le quart d'une maison à l'enseigne de la Corne de daim, rue Montorgueil, et 175 l. de rente. Ses frères et soeur avanceront 700 l. la veille des épousailles et en seront remboursés sur la succession de leurs parents. Douaire: 700 l. Parmi les témoins, Philippe Josse, mère du futur et veuve de Charles Robert, marchand bourgeois de Paris, Nicolas et Michel de Mathonière, imprimeurs d'histoires, frères de la future, Anne de Mathonière, sa soeur. À la suite: .- 1611, 4 juin.- Quittance des 1 100 l. de la dot par le fiancé., 8 mai 1611; MC/ET/XV/21
      Documents du Minutier central concernant les peintres, sculpteurs et graveurs au XVIIe siècle (1600-1650), par Marie-Antoinette Fleury et Martine Constans, tome II [études XI à XX, 2445 actes], Paris, Archives nationales, 2010, notice n°1530 (instrument de recherche imprimé dématérialisé, certaines notices sont plus détaillées dans la version intégrale accessible en ligne par la rubrique 'Autres instruments de recherche', voir contexte dans le Plan d’orientation général - Notaires de Paris, guides thématiques du Minutier).
    - Bail par Valleran Le Conte, Alexandre Hardy, Claude Husson, sieur de Longueval, Nicolas Gasteau, Rachel Trépeau, Savinien Bony, Jean Le Gracieux [Gracieux dit Des Loriers ou Bruscambille], Jacques Mabille, Guillaume Desforges et Sidrac [II] Petitjean, comédiens du roi, logés rue Pirouette-en-Thérouanne, paroisse Saint-Eustache, à Claude Morlot, bourgeois de Paris, demeurant rue Tirechappe, paroisse Saint-Germain-l'Auxerrois, de l'amphithéâtre et des loges de l'Hôtel de Bourgogne, à l'exception des loges du lieutenant civil et des maîtres de la confrérie de la Passion, à partir de ce jour jusqu'au jour de carême-prenant 1612, moyennant la somme de 1420 livres, que Morlot versera à Jean de Mailly, marchand hôtelier, demeurant rue Pirouette-en-Thérouanne à l'enseigne du Heaume, à raison de 300 livres par mois. Les comédiens s'engagent à jouer au moins trois fois par semaine, et Morlot à demander pour les places dans: les loges au moins le double du prix des places du parterre., 2 septembre 1611; MC/ET/XV/21
      Documents du Minutier central des notaires de Paris, Le théâtre professionnel à Paris, 1600-1649, étude par Alan Howe, documents analysés par Madeleine Jurgens et Alan Howe [457 actes], transcriptions par Andrée Chauleur et Pierre-Yves Louis, Paris, Archives nationales, 2000, notice n° 124 (instrument de recherche imprimé dématérialisé dont la version intégrale est accessible en ligne par la rubrique 'Autres instruments de recherche', voir contexte dans le Plan d’orientation général - Notaires de Paris, guides thématiques du Minutier).
      Transcription dans Deierkauf-Holsboer (S. Wilma), Vie d'Alexandre Hardy, poète du roi, 1572-1632: 47 documents inédits', Paris, Nizet, 1972, ', p. 204-206.
      bail; Pirouette (rue); Bourgogne (hôtel de); Tirechappe (rue); Le Conte, Valleran; Hardy, Alexandre; Husson dit Longueval, Claude; Gasteau, Nicolas; Trépeau, Rachel; Bony, Savinien; Gracieux dit Des Loriers ou Bruscambille, Jean; Mabille, Jacques; Desforges, Guillaume; Morlot, Claude; Mailly, Jean de; Petitjean, Sidrac II; acteur; commerçant; hôtelier
    - Bail par Valleran Le Conte, Alexandre Hardy, Claude Husson, sieur de Longueval, Nicolas Gasteau, Rachel Trépeau, Savinien Bony, Jean Le Gracieux, Jacques Mabille, Guillaume Desforges et Sidrac Petitjean, comédiens du roi, logés rue Pirouette-en-Thérouanne, à Claude Morlot, bourgeois de Paris, demeurant rue Tirechappe, de l'amphithéâtre et des loges de l'Hôtel de Bourgogne, à l'exception des loges du lieutenant civil et des maîtres de la confrérie de la Passion, à partir de ce jour jusqu'au jour de carême-prenant 1612, moyennant la somme de 1420 livres, que Morlot versera à Jean de Mailly, marchand hôtelier, demeurant rue Pirouette-en-Thérouanne à l'enseigne du Heaume, à raison de 300 livres par mois. Les comédiens s'engagent à jouer au moins trois fois par semaine, et Morlot à demander pour les places dans les loges au moins le double du prix des places du parterre., 2 septembre 1611; MC/ET/XV/21
      Documents du Minutier central des notaires de Paris, Écrivains de théâtre, 1600-1649, étude par Alan Howe, documents analysés par Madeleine Jurgens et Alan Howe [195 actes], Paris, Archives nationales, 2005, notice n°62 (instrument de recherche imprimé dématérialisé dont la version intégrale est accessible en ligne par la rubrique 'Autres instruments de recherche', voir contexte dans le Plan d’orientation général - Notaires de Paris, guides thématiques du Minutier).
      Date de création de la notice: 2008
      Documents du Minutier central des notaires de Paris, Écrivains de théâtre, 1600-1649, étude par Alan Howe, documents analysés par Madeleine Jurgens et Alan Howe, Paris, Archives nationales, 2005, XIII-340 p.
      1. Transcription dans Deierkauf-Holsboer, S. Wilma: Vie d'Alexandre Hardy, poète du roi, 1572-1632: 47 documents inédits, nouvelle édition revue et augmentée, Paris, Nizet, 1972, p. 204-206; analyse dans: Howe, Alan: Le Théâtre professionnel à Paris, 1600-1649: documents du Minutier central des notaires de Paris, Paris, CHAN, 2000, p. 242.
      bail; Pirouette (rue); Tirechappe (rue); Bourgogne (hôtel de); Hardy, Alexandre; Le Conte, Valleran; Husson, Claude (sieur de Longueval); Gasteau, Nicolas; Trépeau, Rachel; Bony, Savinien; Gracieux ou Le Gracieux dit Des Loriers, Jean; Mabille, Jacques; Desforges, Guillaumes; Petitjean, Sidrac; Morlot, Claude; Mailly, Jean de; acteur; lieutenant civil ou criminel (Ancien Régime); commerçant; hôtelier
    - Contrat d'apprentissage pour 4 ans au profit d'Étienne Gillebert, âgé de 18 ans, entre sa mère, Simone Caron, veuve de Gilles Gillebert, savetier, et Nicolas Lalouette marchand imprimeur d'histoires. Il sera nourri, chauffé et éclairé par son maître., 14 septembre 1611; MC/ET/XV/21
      Documents du Minutier central concernant les peintres, sculpteurs et graveurs au XVIIe siècle (1600-1650), par Marie-Antoinette Fleury et Martine Constans, tome II [études XI à XX, 2445 actes], Paris, Archives nationales, 2010, notice n°1221 (instrument de recherche imprimé dématérialisé, certaines notices sont plus détaillées dans la version intégrale accessible en ligne par la rubrique 'Autres instruments de recherche', voir contexte dans le Plan d’orientation général - Notaires de Paris, guides thématiques du Minutier).
    - Accord de Jean Goury, boulanger privilégié suivant la cour, avec Nicolas Prové lui promettant de quitter à Pâques, la maison dont Prové est le principal locataire, rue Montorgueil., 30 septembre 1611; MC/ET/XV/21
      Documents du Minutier central concernant les peintres, sculpteurs et graveurs au XVIIe siècle (1600-1650), par Marie-Antoinette Fleury et Martine Constans, tome II [études XI à XX, 2445 actes], Paris, Archives nationales, 2010, notice n°1850 (instrument de recherche imprimé dématérialisé, certaines notices sont plus détaillées dans la version intégrale accessible en ligne par la rubrique 'Autres instruments de recherche', voir contexte dans le Plan d’orientation général - Notaires de Paris, guides thématiques du Minutier).
    - Ratification par Valleran Le Conte, valet de chambre et comédien ordinaire du roi, et Jeanne de Wancourt, sa femme, demeurant rue Pirouette-en-Thérouanne, d'un contrat de vente, en date du 26 août 1611, d'une maison sise en la Grande-Rue de Péronne, par Fourcy de Wancourt, marchand cordier à Péronne, et Antoinette Vurbert, sa femme, leurs procureurs, et par Antoine Meurys, porteur au sac, et Marie de Wancourt, sa femme, à Michelin Hutellier, marchand brasseur à Bretaigne, faubourg de Péronne, moyennant 300 livres et quittance d'une somme de 50 livres leur revenant., 10 octobre 1611; MC/ET/XV/21
      Documents du Minutier central des notaires de Paris, Le théâtre professionnel à Paris, 1600-1649, étude par Alan Howe, documents analysés par Madeleine Jurgens et Alan Howe [457 actes], transcriptions par Andrée Chauleur et Pierre-Yves Louis, Paris, Archives nationales, 2000, notice n° 126 (instrument de recherche imprimé dématérialisé dont la version intégrale est accessible en ligne par la rubrique 'Autres instruments de recherche', voir contexte dans le Plan d’orientation général - Notaires de Paris, guides thématiques du Minutier).
      ratification; Le Conte, Valleran; Wancourt, Jeanne de; Wancourt, Fourcy de; Vurbert, Antoinette; Meurys, Antoine; Wancourt, Marie de; Hutellier, Michelin; officier de la Chambre du roi (Ancien Régime); acteur; cordier; commerçant; distillateur
    - Contrat d'apprentissage pour 6 ans au profit de Christophe Godefroy, âgé de 12 ans, entre son père, Pierre Godefroy, tailleur de pierre, demeurant à Ravenel en Picardie, et Simon Donget, imager en papier. Il sera logé, nourri, chauffé, éclairé et habillé par son maître., 18 octobre 1611; MC/ET/XV/21
      Documents du Minutier central concernant les peintres, sculpteurs et graveurs au XVIIe siècle (1600-1650), par Marie-Antoinette Fleury et Martine Constans, tome II [études XI à XX, 2445 actes], Paris, Archives nationales, 2010, notice n°663 (instrument de recherche imprimé dématérialisé, certaines notices sont plus détaillées dans la version intégrale accessible en ligne par la rubrique 'Autres instruments de recherche', voir contexte dans le Plan d’orientation général - Notaires de Paris, guides thématiques du Minutier).
    - Quittance par Sidrac [II] Petitjean, comédien français, logé rue Pavée, à Claude Husson, dit Longueval, comédien français, absent, représenté par Valleran Le Conte, comédien ordinaire du roi, de tout l'intérêt civil auquel il pouvait prétendre en raison des voies de fait commises contre lui sur le théâtre de l'Hôtel de Bourgogne en jouant la comédie, moyennant 15 livres., 24 octobre 1611; MC/ET/XV/21
      Documents du Minutier central des notaires de Paris, Le théâtre professionnel à Paris, 1600-1649, étude par Alan Howe, documents analysés par Madeleine Jurgens et Alan Howe [457 actes], transcriptions par Andrée Chauleur et Pierre-Yves Louis, Paris, Archives nationales, 2000, notice n° 127 (instrument de recherche imprimé dématérialisé dont la version intégrale est accessible en ligne par la rubrique 'Autres instruments de recherche', voir contexte dans le Plan d’orientation général - Notaires de Paris, guides thématiques du Minutier).
      quittance; Pavée (rue); Bourgogne (hôtel de); Petitjean, Sidrac II; Husson dit Longueval, Claude; Le Conte, Valleran; acteur; acteur
    - Accord de Jeanne Vigoureulx, veuve de feu Nicolas Prové, maître imager en papier, demeurant rue Montorgueil, avec Antoine Bornat, maître peintre, demeurant rue de la Vieille-Tisseranderie, au nom et comme tuteur des enfants de Prové et Marguerite Guyement, et Denis Petit, ancien conseiller du roi et trésorier payeur des gages des seigneurs du Grand Conseil, subrogé tuteur, pour le partage de la succession du défunt le 8 janvier 1601 devant Muret et Thévenin. Jeanne, par son contrat de mariage [cf. no 1851], doit prendre 50 écus d'or soleil de préciput, suivant l'inventaire et sans crue, mais Bornat et Petit l'ont assignée pour une nouvelle prisée, faite par Jacques Debret, sergent à verge, de l'avis de Jean Le Clerc et Nicolas Lalouette, marchands imprimeurs d'histoires, qui accordent à Jeanne Vigoureulx 150 l. de préciput., 29 novembre 1611; MC/ET/XV/21
      Documents du Minutier central concernant les peintres, sculpteurs et graveurs au XVIIe siècle (1600-1650), par Marie-Antoinette Fleury et Martine Constans, tome II [études XI à XX, 2445 actes], Paris, Archives nationales, 2010, notice n°1852 (instrument de recherche imprimé dématérialisé, certaines notices sont plus détaillées dans la version intégrale accessible en ligne par la rubrique 'Autres instruments de recherche', voir contexte dans le Plan d’orientation général - Notaires de Paris, guides thématiques du Minutier).
      accord
    - Accord de Jeanne Vigoureulx, veuve de Nicolas Prové, maître imager en papier, demeurant rue Montorgueil, avec Antoine Bornat, maître peintre, demeurant rue de la Vieille-Tisseranderie, agissant comme tuteur des enfants mineurs du mariage de Prové et Marguerite Guyement, au sujet du préciput de Jeanne Vigoureulx. Bornat lui abandonne suivant les clauses de son contrat de mariage [cf. no 1852], jusqu'à 150 l. en articles de l'inventaire du défunt, pour son préciput. Abandon du procès entamé, si les frais sont partagés., 29 novembre 1611; MC/ET/XV/21
      Documents du Minutier central concernant les peintres, sculpteurs et graveurs au XVIIe siècle (1600-1650), par Marie-Antoinette Fleury et Martine Constans, tome II [études XI à XX, 2445 actes], Paris, Archives nationales, 2010, notice n°1853 (instrument de recherche imprimé dématérialisé, certaines notices sont plus détaillées dans la version intégrale accessible en ligne par la rubrique 'Autres instruments de recherche', voir contexte dans le Plan d’orientation général - Notaires de Paris, guides thématiques du Minutier).
    - Contrat de mariage entre Augustin de Reins, natif de Saint-Jean-de-Bonneval, au diocèse de Troyes, demeurant rue des Vieilles-Étuves, et Marie Picot, fille d'Henri Picot, violon ordinaire de la chambre du roi, et d'Hélène Marguerie, demeurant rue de Béthisy. Le témoin du fiancé est Jean de Bray, bourgeois de Paris, ami; les témoins de la fiancée sont Geneviève Bailly, aïeule maternelle, veuve de Christophe Marguerie, bourgeois de Paris, Louis Picot, bourgeois de Paris, et Nicolas Picot, maître joueur d'instruments, oncles paternels, Claude Nyon, dit La Fons, violon ordinaire de la chambre du roi, cousin., 10 décembre 1611 - 24 mai 1612; MC/ET/XV/21
      1612, 24 mai. Quittance de la somme de 600 livres représentant la moitié en deniers comptants des 1.200 livres, montant de la dot.
      Documents du Minutier central concernant l'histoire de la musique (1600-1650), par Madeleine Jurgens, tome II [études XI à XX, 1900 actes], Paris, Archives nationales, 1974, p. 302 (instrument de recherche imprimé dématérialisé, certaines notices sont plus détaillées dans la version intégrale accessible en ligne par la rubrique 'Autres instruments de recherche', voir contexte dans le Plan d’orientation général - Notaires de Paris, guides thématiques du Minutier).
    - Transport par Philippe de Baccot, maître peintre, demeurant hors la porte Saint-Germain, à Antoine Bornat, maître peintre, demeurant rue de la Tisseranderie, et à Simon Luquet, maître peintre, demeurant rue et paroisse Saint-Germain- l'Auxerrois, d'un droit au marché passé sous seing privé le 12 décembre, entre Baccot et Madame de Vitry, pour les armoiries et sentences des églises de Coubert, Sougnelle et Nandy, moyennant 16 s. par armoirie et 10 s. par armoirie en papier., 29 décembre 1611; MC/ET/XV/21
      Documents du Minutier central concernant les peintres, sculpteurs et graveurs au XVIIe siècle (1600-1650), par Marie-Antoinette Fleury et Martine Constans, tome II [études XI à XX, 2445 actes], Paris, Archives nationales, 2010, notice n°35 (instrument de recherche imprimé dématérialisé, certaines notices sont plus détaillées dans la version intégrale accessible en ligne par la rubrique 'Autres instruments de recherche', voir contexte dans le Plan d’orientation général - Notaires de Paris, guides thématiques du Minutier).
  - Minutes. 1612, MC/ET/XV/22; registre
    - Transaction entre Jeanne Lamoureux, veuve de Girard Aubry, peintre ordinaire de la reine et maître peintre, demeurant à l'enseigne des Trois Boisseaux, rue Saint-Martin, paroisse Saint-Nicolas-des-Champs, et Marie Aubry, femme de Claude Thévenart, maître fourbisseur et garnisseur d'épée, fille du défunt et de Guillemette Mauroy, sa première femme, relatif à la succession de Girard: Marie cède tous ses droits pour payer les 1 733 l. qu'elle lui doit, et toutes charges et dépens. Jeanne garde deux métairies: à Monty-sur-Courville et à Courville, et quelques tableaux donnés en gage par le défunt., 24 janvier 1612; MC/ET/XV/22
      Documents du Minutier central concernant les peintres, sculpteurs et graveurs au XVIIe siècle (1600-1650), par Marie-Antoinette Fleury et Martine Constans, tome II [études XI à XX, 2445 actes], Paris, Archives nationales, 2010, notice n°23 (instrument de recherche imprimé dématérialisé, certaines notices sont plus détaillées dans la version intégrale accessible en ligne par la rubrique 'Autres instruments de recherche', voir contexte dans le Plan d’orientation général - Notaires de Paris, guides thématiques du Minutier).
    - Contrat d'Apprentissage pour un an au profit de Pierre Bienfaict, âgé de 18 ans, entre son père, Jean Bienfaict, maître jardinier, et Esme Chainau [par sa femme, beau-frère de Simon Donget, imager], maître imager, tous deux, demeurant rue Montorgueil. Il sera logé, nourri, chauffé et éclairé par son maître., 3 février 1612; MC/ET/XV/22
      Documents du Minutier central concernant les peintres, sculpteurs et graveurs au XVIIe siècle (1600-1650), par Marie-Antoinette Fleury et Martine Constans, tome II [études XI à XX, 2445 actes], Paris, Archives nationales, 2010, notice n°482 (instrument de recherche imprimé dématérialisé, certaines notices sont plus détaillées dans la version intégrale accessible en ligne par la rubrique 'Autres instruments de recherche', voir contexte dans le Plan d’orientation général - Notaires de Paris, guides thématiques du Minutier).
    - Association entre Jean-Paul Alfieri, chevalier de l'Empereur [Rodolphe II de Habsbourg], logé à la cour Saint-Julien, près de la rue Saint-Martin, agissant au nom de sa compagnie, d'une part, et Valleran Le Conte, Claude Husson, sieur de Longueval, Nicolas Gasteau, Rachel Trépeau, Guillaume Desforges, Savinien Bony et Jacques Mabille, demeurant rue Pirouette-en-Thérouanne, paroisse Saint-Eustache, d'autre part, jusqu'au prochain Carême, pour jouer ensemble ou séparément en l'Hôtel de Bourgogne, avec partage des gains par moitié., 14 février 1612; MC/ET/XV/22